【裁判字號】    91,上易,1414
【裁判日期】    920108
【裁判案由】    竊盜
【裁判全文】
臺灣高等法院高雄分院刑事判決                  九十一年度上易字第一四一四號
    上  訴  人  台灣高雄地方法院檢察署檢察官
    被      告  丙○○  男  .
右上訴人因被告竊盜案件，不服臺灣高雄地方法院九十一年度易字第一０六八號中華
民國九十一年八月十二日第一審判決（聲請簡易判決處刑案號：臺灣高雄地方法院檢
察署九十年度偵字第一九三一０號），提起上訴，本院判決如左：
      主  文
上訴駁回。
      理  由
一、聲請簡易判決處刑意旨（檢察官聲請簡易判決處刑，原審認不宜以簡易判決處刑
    ，依普通程序審理判決）略謂：被告丙○○意圖為自己不法所有，於民國九十年
    五月十五日十五時許，在高雄縣鳳山市○○路一四四號三樓甲○○住處竊取ＶＣ
    Ｄ（公訴人誤為ＤＶＤ）光碟機乙台，得手後留供己用。因認被告涉有刑法第三
    百二十條第一項竊盜罪嫌。
二、按犯罪事實應依證據認定之，無證據不得推定其犯罪事實；又不能證明被告犯罪
    或其行為不罰者，應諭知無罪之判決；刑事訴訟法第一百五十四條、第三百零一
    條第一項分別定有明文。次按事實之認定，應憑證據，如未能發現相當證據，或
    證據不足以證明，自不能以推測或擬制之方法，以為裁判基礎；最高法院四十年
    台上字第八六號判例意旨可資參照。
三、公訴人認被告涉有上開竊盜犯行，無非以被害人甲○○之指訴及證人乙○○○、
    吳輝成於警訊時之供述為其論據。訊據被告堅決否認有何竊盜犯行，辯稱：伊有
    一台電視遊樂器借給甲○○使用，當日上午伊係去要回電視遊樂器，未料甲○○
    不在家，伊乃向甲○○之祖母乙○○○告知來意後，由乙○○○帶同伊前往甲○
    ○之房間，伊入房後只有取走伊所有之電視遊樂器，當時伊看到甲○○家三樓有
    淹水，而他家只有乙○○○一人在，乃於下午偕同李東茂一起過去甲○○家幫忙
    清理積水，到二點多才離開，伊前後二次在甲○○家中，乙○○○都有跟伊在一
    起，伊沒有偷甲○○的東西，也不可能有機會偷等語。經查：
    （一）被告於案發當天上下午各至被害人甲○○家一次，早上被告去時，被害人
          之祖母乙○○○都有跟被告在一起，下午被告係來幫忙乙○○○清除積水
          ，乙○○○亦有看到被告在工作，而於被告上午離開被害人三樓房間時，
          乙○○○只看到被告搬走「二個電腦」，至於其他東西乙○○○並沒有看
          到被告拿走等情，業據証人乙○○○在原審中到庭証述明確，故乙○○○
          既於被告到甲○○家中後，均在家中且與被告在一起，被告如何能有機會
          下手竊取被害人之財物？且依被害人甲○○於警訊中所述，其失竊之財物
          計有：勞力士金錶一只、手機一支、手機充電器五個、小型翡翠玉鑲鑽一
          個（含項鍊）、觀世音白菜玉一面、孔雀黃玉一塊、小型翡翠玉二塊、Ｖ
          ＣＤ一台、金牌一面、運動服Ｔ恤四件等物，失竊之物數量非少，體積雖
          不大，但亦非細小可全部任意藏置口袋，被告要全部將之藏放在身上走
          亦顯非可能，況在場之乙○○○亦証稱伊僅看到被告搬走「二個電腦」等
          語，足見被害人所指稱其失竊之財物，已難認即係被告所偷竊。
    （二）被害人甲○○之前確實有向被告借用電視遊樂器，並於案發當日被告前來
          伊家中搬走等情，業據被害人甲○○於警訊中指陳甚詳，而該電視遊樂器
          ，業據被告於警察執行搜索時繳交給警方，轉呈原審法院扣案中，該電視
          遊樂器合計共二部分，一為主機，一為操縱桿，恰與乙○○○所述「二個
          電腦」情形雷同，業經原審勘驗查明，並有照片二張附卷可稽。乙○○○
          於原審法院審理時，雖陳稱被告搬走之物非扣案之電視遊樂器，然吳陳如
          寶指認時（九十一年七月二十九日）距案發之九十年五月十五日已一年二
          個多月，乙○○○亦係七十二高齡之人（十九年次），依吾人日常生活經
          驗，時隔年餘且以其高齡之記憶能力，對當時之情景，記憶應已無法清
          而明細，且乙○○○於原審法院審理時指陳被告只其中一趟有搬走東西（
          二個電腦），而被害人甲○○復陳稱被告當日確有搬走伊借用的電視遊樂
          器，則被告搬走之物又同係科技產品之機器物品，亦非無可能為証人吳陳
          如寶所誤認之「二個電腦」，堪認被告當時所取走之物應係被告所有之電
          視遊樂器一組無訛。
    （三）當日下午與被告一起前往被害人家中清除積水之李東茂於原審法院審理時
          亦證稱：當日與被告一起離開被害人家中時，被告只有帶走他帶去的抽水
          機，其他東西都沒有帶走等語，而警方於九十年六月二十九日復持檢察官
          簽發之搜索票前往被告家中執行搜索結果，並未發現被害人所述失竊之物
          品，此有扣押證明筆錄附卷可稽，被告失竊之財物既不在被告家中，與被
          告一起同行之李東茂也沒有看到被告帶走任何財物，且被害人甲○○未目
          睹被告行竊及證人乙○○○亦未能明確指證被告拿走之物為ＶＣＤ光碟機
          ，又綜觀被害人所述之失竊，與乙○○○所述之失竊經過，被告亦不可能
          於乙○○○亦在家之情況下，將被害人所有之財物包括ＶＣＤ一台、運動
          服Ｔ恤四件等物品甚難將之藏置在身上，帶離開而不為乙○○○發覺。
          況証人即被害人甲○○之母王淑雲在本院調查中亦到庭証稱：「我失竊的
          東西是放在三樓，失竊當天被告有到我家三樓幫忙抽水，當時家中只有我
          婆婆（乙○○○），我婆婆是十九年次的，當時甲○○不在家，門是我婆
          婆開的讓被告上去，因為我們是透天的房子，一樓租給別人作商店，所以
          也有可能有人從一樓的樓梯跑進三樓，東西失竊不一定是被告偷的，我們
          收到判決書也沒有異議，失竊的東西大部分都是我的，我沒有要告被告。
          」等語，更可見本件被害人失竊之物品並無確切之証據足認係被告所竊取
    。另証人吳輝成在警訊中雖陳稱被告有拿一台ＶＣＤ給伊看，說是在吳邦
          銘家中搬的云云，然証人吳輝成在原審及本院調查中則証稱：伊並無看過
          被告拿一台ＶＣＤ，伊只聽過被告在甲○○家中搬回先前借給他的電視遊
          樂器，也沒有打電話給甲○○等語。是証人吳輝成之指証前後反覆不一，
          自不得為被告有罪認定之証據。
    綜上，足認被害人失竊之物品，並無証據足証明係被告所竊取。此外，復查無其
    他積極證據足資證明被告有何上開犯行，被告犯罪不能證明，依前揭規定，自應
    為無罪之諭知。
四、原審因而為被告無罪之判決，經核並無不合，檢察官上訴意旨仍執前詞指摘原判
    決不當，自無足取，上訴為無理由，應予駁回。
據上論結，應依刑事訴訟法第三百六十八條，判決如主文。
本案經檢察官郭振昌到庭執行職務。
中    華    民    國     九十二     年       一       月        八      日
                              臺灣高等法院高雄分院刑事第三庭
                                  審判長法官  周賢銳
                                        法官  謝宏宗
                                        法官  莊崑山
右正本證明與原本無異。
不得上訴。
                                      書記官  邱麗莉
中    華    民    國     九十二     年       一       月      十三      日
                                                                        Ｑ


司法院資訊處製作；財團法人民間司法改革基金會備份。
